臺灣板橋地方法院刑事判決　　　　　　　96年度訴字第2137號
公　訴　人　臺灣板橋地方法院檢察署檢察官
被　　　告　甲○○
指定辯護人　本院公設辯護人丁○○
上列被告因公共危險案件，經檢察官提起公訴（96年度偵緝字第
1464 號） ，本院判決如下：
    主  文
甲○○放火燒燬現非供人使用之他人所有住宅，累犯，處有期徒
刑參年陸月，減為有期徒刑壹年玖月。
    事  實
一、甲○○前因施用毒品案件，經臺灣高等法院以89年度上易字
    第4451號判處有期徒刑10月確定，於民國91年3 月31日縮刑
    期滿執行完畢，自95年6 、7 月間起即單獨一人居住於其妹
    夫乙○○所有門牌號碼臺北縣鶯歌鎮○○路658 巷242 號獨
    立式建築物內。於95年9 月14日晚間6 時許，甲○○酒後（
    尚未達不能辨識其行為違法或欠缺依其辨識而行為之能力，
    或辨識行為違法或依其辨識而行為之能力顯著減低之程度）
    在臺北縣三峽鎮○○街某處因細故與其妹即乙○○之妻林慧
    珍發生口角爭執，心生不滿，騎車返回上址住處後，乃於當
    日晚間7 時2 分許，以其使用之0000000000號行動電話撥打
    至丙○○使用之0000000000號行動電話，向丙○○表示因與
    其妹吵架，要放火燒房子等語，其後，甲○○即基於燒燬乙○○所有現非供他人使用之住宅之犯意，於當日晚間7 時30
    分許，在上址住處第一間房間入門左前側通舖附近，以不詳
    方式引燃該處並使之延燒，造成該屋前半段瓦片破碎掉落地
    面，僅遺留木造橫樑殘骸，磚造隔間牆剝落，前側客廳及二
    間房間受燒嚴重，通舖床板嚴重燒失，支撐床板橫柱嚴重燒
    細，達喪失其主要效用之程度而燒燬之。
二、案經臺北縣政府警察局三峽分局報請臺灣板橋地方法院檢察
    署檢察官偵查起訴。
    理  由
壹、證據能力部分：
一、按被告以外之人於審判外之言詞或書面陳述，除法律有規定
    者外，不得作為證據，刑事訴訟法第159 條固定有明文。惟
    被告以外之人於審判外之陳述，雖不符同法第159 條之1 至
    之4 之規定，而經當事人於審判程序同意作為證據，法院審
    酌該言詞陳述或書面陳述作成時之情況，認為適當者，亦得
    為證據。查本案證人乙○○、丙○○於警詢中之證述，為審
    判外之陳述而屬傳聞證據，且不符刑事訴訟法第159 條之3
    之規定，惟公訴人、被告甲○○、辯護人就前開審判外之陳
    述，於本院審理中均表示同意引為證據，而本院審酌其陳述
    作成時之情況，核無違法取證及證明力明顯過低之瑕疵，亦
    認以之作為證據為適當，故依前開規定，上開證人於警詢中
    之陳述，自得為證據。
二、次按被告以外之人於偵查中向檢察官所為之陳述，除顯有不
    可信之情況者外，得為證據，刑事訴訟法第159 條之1 亦定
    有明文。查證人丙○○於偵查中所為之陳述，業經具結，且
    無顯不可信之情形，自亦得為證據。
貳、實體部分：
一、訊據被告甲○○矢口否認有何放火之犯行，辯稱：當天伊是
    因為屋內螞蟻很多，所以用報紙點火燒天花板上的螞蟻，火
    花掉到棉被上棉被就燒起來，伊見狀趕快到廁所裡面拿水出
    來撲火，伊看到火熄了只剩下濃煙，以為火已經滅了，沒有
    等煙散伊就走了，伊沒有確定火已經完全滅了就出門確實有
    所疏失，但伊並不是故意要放火，且該屋是伊一人在居住，
    裡面的東西都是伊買的，伊不會故意燒掉自己的東西云云。
二、經查：
  (一)門牌號碼臺北縣鶯歌鎮○○路658 巷242 號房屋為乙○○所
    有，自95年6 、7 月間起即供被告一人單獨居住使用，於95
    年9 月14日晚間7 時30分許，因起火燃燒，造成該屋前半段
    瓦片破碎掉落地面，僅遺留木造橫樑殘骸，磚造隔間牆剝落
    ，前側客廳及二間房間受燒嚴重，通舖床板嚴重燒失，支撐
    床板橫柱嚴重燒細，達喪失其主要效用之程度而燒燬等情，
    業經被告於本院審理中自白不諱，核與證人乙○○於警詢中
    及證人丙○○於警詢、偵查、本院審理中之證述情節相符，
    並有臺北縣政府消防局火災原因調查報告書（含火災現場勘
    查記錄及原因研判、火災現場勘查人員簽到表、火災出動觀
    察記錄、火災證物鑑定報告、火災現場平面圖及物品配置圖
    、火災現場照片資料）在卷可稽，自堪認定。
  (二)又被告雖以前開情詞置辯，惟以現今殺蟲藥劑之發達及普及
    ，一般人欲撲殺或驅趕室內之螞蟻，僅需稍加噴灑殺蟲藥劑
    即可，實無捨此便利之方法不為而特意以火驅趕螞蟻之理，
    且依被告所述，當時螞蟻係在屋內天花板上而非室外，以臺
    北縣鶯歌鎮○○路658 巷242 號房屋內部多為木材、電器、
    電線等易燃物質，被告以火靠近天花板以驅趕螞蟻，稍有不
    慎即有引燃天花板並迅速延燒而燒燬該住宅之可能，而被告
    所稱用以點火之報紙，燃燒速度甚快，稍有不慎並有燒傷被
    告自身之危險，於上開種種因素考量下，被告竟不使用其他
    較安全、便利之方式驅趕螞蟻，反而使用此等危險性最高之
    方式驅趕螞蟻，實與常情有悖，況倘如被告所述，其係在用
    報紙點火燒螞蟻之過程中，報紙灰燼不慎掉落引燃棉被，以
    該處乃被告一人居住之處所，屋內並有許多被告個人購置之
    物品，衡情，被告既已發現火勢，當會立即撲滅火勢，並謹
    慎確認火源是否已經完全撲滅始為合理，被告竟在未確認火
    源是否已經完全撲滅之情況下即逕自外出，更係與常情有違
    。因之，被告前開所辯，均與常情不符，顯係事後卸責之詞
    ，委無可採。
  (三)再者，經臺北縣政府消防局於火災後至現場勘驗結果，該起
    火戶瓦造屋頂最後側受燒較輕微外，靠前半段瓦片均已掉落
    地面，僅遺留木造橫樑殘骸，且以靠中間（第一間房間）處
    所附近燒細情形較為嚴重，另經觀察磚造隔間牆亦以該處所
    燒損剝落情形較為嚴重，該起火戶除靠後側廚房、浴室受燒
    輕微外，靠前側之客廳及二間房間均已受燒嚴重，該起火戶
    靠前側客廳及後側房間附近受燒情形尚屬輕微，且均以愈靠
    第一間房間受燒情形愈趨嚴重，反之則愈趨輕微，而該起火
    戶入門第一間房間燃燒後情形，以入門左前側通舖附近處所
    受燒最為嚴重，通舖床板已嚴重燒失，支撐床板橫柱亦已嚴
    重燒細，其餘處所受燒情形均較該處所輕微，故可確認本案
    起火處所為第一間房間入門左前側通舖附近處所，且(1)經現
    場勘查、挖掘起火處所附近，並未發現有可造成自燃之危險
    物品或化工原料置放其內，故可排除上述之類似物品自燃之
    可能性；(2)經現場勘查、挖掘該起火處所附近，並未發現有
    電器用品或電源配線經過，故因電氣因素引燃之可能性較低
    ；(3)經現場勘查、挖掘該起火處所附近，並未發現有可能遺
    留之火源或盛裝容器，故因遺留火種（煙蒂、蚊香…）引燃
    之可能性較低；(4)經現場勘查起火戶門窗並未發現有外人侵
    入破壞之痕跡，雖經挖掘起火處所碳化物進行化驗，其結果
    ：未檢出含有石油系可燃性液體，但該通舖、隔間牆均為木
    質材料，且於起火處所掘獲有紙類物品，故本案起火原因以
    人為（縱火…）因素引燃之可能性較高，有臺北縣政府消防
    局火災現場勘查記錄及原因研判在卷可稽，是由火災發生後
    現場遺留之跡證判斷，既可排除因自燃、電氣因素、遺留火
    種（煙蒂、蚊香）或外人侵入引燃之可能，且被告前開所辯
    其係因用火燒螞蟻不慎引燃火勢一節並無可採，亦如前述，
    是本件應係因人為縱火引燃一節，應可認定。
  (四)又被告於95年9 月14日晚間7 時2 分許，曾以其使用之0000
    000000號行動電話撥打至證人丙○○所使用之0000000000號
    行動電話，並於電話中向證人丙○○表示因與其妹吵架，要
    去放火燒房子，叫丙○○不要去找伊等語，業經證人丙○○
    於警詢、偵查及本院審理中證述明確，並有通聯調閱查詢單
    在卷可稽，而被告於當日晚間6 時許，確有與其妹林慧珍發
    生口角爭執一節，復經證人乙○○於警詢中證述無訛，且為
    被告所不否認，足見證人丙○○上開證述情節並非無據，輔
    以證人丙○○與被告為朋友關係，其間並無任何嫌隙，證人
    丙○○當無甘冒偽證刑責構詞誣陷被告之可能，是證人丙○○上開證述情節，自屬可信。
  (五)因之，本件起火之原因既可排除因自燃、電氣因素、遺留火
    種（煙蒂、蚊香）或外人侵入引燃之可能，而被告所辯其係
    因點火燒螞蟻不慎引燃火勢一節並無可採，亦如前述，是本
    件應係因人為縱火引燃一節，應可認定，而參酌本件火災之
    起火點係在屋內第一間房間入門左前側通舖附近，於火災發
    生後，該屋門窗並無遭外人侵入破壞之痕跡，及該屋當時係
    由被告一人獨自居住使用，案發前並僅有被告一人單獨在家
    等情，顯見本件除被告之外，並無他人可能於案發當時進入
    屋內縱火，再輔以被告當日確有與其妹即屋主乙○○之妻林
    慧珍發生口角爭執，顯見被告確有放火之動機存在，另由被
    告於事前曾以電話告知證人丙○○欲放火燒房子，其後該屋
    果真遭縱火燒燬，足徵縱火之人即係被告無疑。被告所辯，
    均無可採。事證明確，被告犯行，已堪認定。
三、按刑法第173 條第1 項之放火罪，係以放火燒燬之住宅或建
    築物等現既供人使用或有人所在，依通常情形往往因放火結
    果遭受意外之危害，為保護公共安全起見，特為加重處刑之
    規定。故該條項所稱之人，當然係指放火人犯以外之人而言
    ，如果前項住宅或建築物，即為放火人犯自行使用或祇有該
    犯在內，則其使用或所在之人，已明知放火行為並不致遭受
    何種意外危害，自不能適用該條項處斷，最高法院28年上字
    第3218號判例意旨、80年度台上字第3678號判決意旨、88年
    度台上字第6550號判決意旨、93年度台上字第6243號判決意
    旨可資參照。查，本件臺北縣鶯歌鎮○○路658 巷242 號房
    屋於案發時係供被告一人單獨居住使用一節，已經證人乙○○於警詢中證述明確，且上開房屋係獨立式建築物，並未與
    其他建築物或住宅相毗鄰，亦有現場照片在卷可稽，揆諸前
    開判例意旨，上開房屋自非屬刑法第173 條第1 項所規範之
    客體，而應屬刑法第174 條第1 項所稱「現非供人使用之他
    人所有住宅」，而被告本次放火行為造成上開房屋前半段瓦
    片破碎掉落地面，僅遺留木造橫樑殘骸，磚造隔間牆剝落，
    前側客廳及二間房間受燒嚴重，通舖床板嚴重燒失，支撐床
    板橫柱嚴重燒細，已達喪失其主要效用之程度，是核被告所
    為，應係犯刑法第174 條第1 項放火燒燬現非供人使用之他
    人所有住宅罪；公訴意旨漏未斟酌上情，認被告所為係犯刑
    法第173 條第1 項放火燒燬現供人使用之住宅罪，容有未洽
    ，惟其起訴之基本事實同一，本院自應予審理，並變更其起
    訴法條。又被告前因施用毒品案件，經臺灣高等法院以89年
    度上易字第4451號判處有期徒刑10月確定，於91年3 月31日
    縮刑期滿執行完畢等情，此有臺灣高等法院被告前案紀錄表
    1 份在卷可憑，其受有期徒刑之執行完畢後，5 年以內故意
    再犯本件有期徒刑以上之罪，為累犯，應依刑法第47條第1
    項之規定加重其刑。爰審酌被告僅因細故與乙○○之妻林慧
    珍發生口角爭執，即圖謀發洩情緒而放火，並造成被害人乙○○所有之上開房屋遭燒燬，所生之危害非小，且犯後一再
    否認犯行，態度難謂良好，兼衡其素行、智識程度，及被害
    人乙○○表示不願追究等一切情狀，量處如主文所示之刑。
    又「中華民國九十六年罪犯減刑條例」業經總統於96年7 月
    4 日公布，於同年7 月16日施行，被告實行本件犯罪之時間
    係在96年4 月24日以前，復無中華民國九十六年罪犯減刑條
    例第3 條所列不予減刑之情形，應依同條例第2 條第1 項第
    3 款之規定，就所受宣告之有期徒刑減其刑期2 分之1 。
據上論斷，應依刑事訴訟法第299 條第1 項前段、第300 條，刑
法第174 第1 項、第47條第1 項，中華民國九十六年罪犯減刑條
例第2 條第1 項第3 款、第7 條，判決如主文。
本案經檢察官陳佳宏到庭執行職務。
中　　華　　民　　國　　96　　年　　12　　月　　7 　　日
                  刑事第十六庭  審判長法　官  白光華
                                      法  官  楊志雄
                                      法  官  曾淑娟
如不服本判決應於送達後10日內向本院提出上訴狀。
以上正本證明與原本無異。
                                      書記官  林伯文
中　　華　　民　　國　　96　　年　　12　　月　　7 　　日
附錄本案論罪科刑法條全文：
中華民國刑法第174條
放火燒燬現非供人使用之他人所有住宅或現未有人所在之他人所
有建築物、礦坑、火車、電車或其他供水、陸、空公眾運輸之舟
、車、航空機者，處3 年以上10年以下有期徒刑。
放火燒燬前項之自己所有物，致生公共危險者，處6 月以上5 年
以下有期徒刑。
失火燒燬第1 項之物者，處6 月以下有期徒刑、拘禁或3 百元以
下罰金。失火燒燬前項之物，致生公共危險者，亦同。
第 1 項之未遂犯罰之。
